臺灣桃園地方法院刑事判決　　　　　　 93年度簡上字第334號
上　訴　人　甲○○
即　被　告
　　　　　　　　　　　四弄九號
選任辯護人　黃秀珠律師
上列上訴人即被告因公然侮辱案件，不服本院中壢簡易庭92年度
壢簡字第1871號，中華民國93年10月7 日第一審刑事簡易判決（
聲請簡易判決處刑書案號：92年度偵字第16317 號），提起上訴
，本院管轄第二審之合議庭判決如下︰
    主      文
原判決撤銷。
甲○○公然侮辱人，處拘役拾伍日，如易科罰金，以參佰元折算
壹日。
    事      實
一、緣甲○○與乙○○原係鄰居，平日相處不睦而屢起勃谿，於
    民國92年8 月22日晚上10時許，甲○○在桃園縣楊梅鎮○○
    路五Ｏ五巷六十二號住處外與鄰居聊天，適乙○○、曾俊華
    （即乙○○之夫）、曾翔（即乙○○之子）返回同路同巷六
    十號住處，曾俊華因停車位問題而與甲○○發生爭吵，乙○○見狀，在旁勸架，甲○○竟基於公然侮辱之犯意，在乙○○住處外之不特定多數人均得以共聞共見之場所，以足以貶
    損名譽之英文「son of bitch」對乙○○公然辱罵1 次，及
    接續以足以貶損名譽之英文「ugly  family」對乙○○、曾
    俊華、曾翔公然辱罵1 次（公然侮辱曾俊華、曾翔部分未據
    告訴）。
二、案經乙○○訴由桃園縣政府警察局楊梅分局報請臺灣桃園地
    方法院檢察署檢察官偵查後聲請以簡易判決處刑。
    理      由
壹、程序部分：
（一）按被告以外之人於審判外之言詞或書面陳述，除法律有規
      定者外，不得作為證據，又被告以外之人於審判外之陳述
      ，雖不符刑事訴訟法第159 條之1 至第159 條之4 之規定
      ，而經當事人於審判程序同意作為證據，法院審酌該言詞
      陳述或書面陳述作成時之情況，認為適當者，亦得為證據
      。當事人、代理人或辯護人於法院調查證據時，知有第15
      9 條第1 項不得為證據之情形，而未於言詞辯論終結前聲
      明異議者，視為有前項之同意，刑事訴訟法第159 條第1
      項、第159 條之5 分別定有明文。經查，證人陳瑞森、陳
      福河於警詢之證詞，上訴人即被告甲○○及辯護人均未就
      渠等證詞之證據能力爭執，復未於本院言詞辯論終結前聲
      明異議，應得為證據。另證人陳瑞森、陳福河、丙○○○
      、黃玉蓮於原審所為之證詞，揆之同法第159 條第1 項之
      規定，自屬有證據能力。
（二）又被告以外之人於偵查中向檢察官所為之陳述，除顯有不
      可信之情況者外，得為證據，同法第159 條之1 第2 項定
      有明文，查證人陳福河、陳瑞森、丙○○○、曾俊華、曾
      翔於偵查中向檢察官所為之供述，形式上並無何不可信之
      情況，筆錄亦經渠等閱覽後簽名，且於偵查中均經具結，
      從而，證人陳福河、陳瑞森、丙○○○、曾俊華、曾翔於
      偵訊時之供述，均具有證據能力。
貳、實體部分：
一、訊據上訴人即被告甲○○固供承於上揭時地與曾俊華、乙○○發生爭吵等情，惟矢口否認有何公然侮辱犯行，辯稱：伊
    沒有以英文「son of bitch」、「ugly family」等語罵乙○○云云。經查：
（一）上揭被告於前揭時、地以英文「son of bitch」對告訴人
      乙○○公然辱罵1次之犯罪事實，除據告訴人乙○○於警
      詢、偵查中指訴綦詳外，其並於本院審理時證稱：「‧‧
      被告就開始說了一串英文，英文內有辱罵我的話是son of
      bitch‧‧」、「被告主要是罵我先生miserable old man
      、ugly family，當時社區很安靜，因為我們社區是在郊
      區，所以我們吵架的聲音音量很大，連社區八十號的人都
      有出來，很多人出來圍觀。」、「（問：被告罵你son of
      bitch幾次？）一次，聲音很大聲，因為被告當時很激動
      。」等語。
（二）證人曾俊華、曾翔於偵查中均證述：案發當天有聽見被告
      用英文「son of bitch」對罵告訴人等語（見偵查卷第24
      頁）。
（三）證人丙○○○除迭於警詢、偵查均證述被告於前揭時、地
      有以英文「son of bitch」罵告訴人外，並於原審調查時
      證稱伊有聽到被告以英文「son of bitch」、「ugly fam
      ily」罵告訴人，伊於88年間曾在楊梅鎮○○路DVD出租店
      看店，會播放英文發音之外語片，所以接觸很多英文等語
      （詳原審刑事卷第36、37頁訊問筆錄），復於本院審理時
      明確證述：「（問：92年8 月22日晚上10時整，你人在何
      處？）我在我家二樓前面的陽台。」、「被告一直罵告訴
      人，告訴人的兒子拉他媽媽要回家，但是被告一直很大聲
      地用英文罵，罵『son of bitch』、『ugly family 』罵
      告訴人」、「‧‧‧我曾經顧店看英文片，常常聽到這二
      句英文，所以知道這兩句英文。」、「（問：被告罵這兩
      句話之前，與何人交談？）被告的先生坐著，被告一直罵
      ，當時告訴人是站著。」、「（問：當天在沒有吵架之前
      ，社區安靜否？）很安靜，都沒有聲音。」、「（問：你
      聽到吵架是否出來看？）是。」、「（問：當時他們是否
      吵架很大聲？）是。」、「（問：當時告訴人及告訴人的
      先生、兒子是否均站在一起？）曾俊華、陳瑞森站在六十
      一號前，告訴人及告訴人的兒子站在六十號的走道。」、
      「因為我兒子在楊梅鎮○○路一二二號開ＤＶＤ店，開了
      二年，我經常要顧店，顧店時我要先看新片的品質，所以
      我聽得懂，因而當時我聽到他們吵架時，對這兩句話聽得
      很清楚。」、「（問：你聽到被告說son of bitch說了幾
      句？）我聽了一句，就馬上下樓。」、「（問：你與兩造
      有何怨隙或是情誼關係？）無，我們都是鄰居。」、「那
      裡（指案發地）是山坡地，即使說話很小聲也聽得見。」
      、「（問：案發時間是92年8月22日晚上10時整，何以你
      於92年9月7日才到警局作證？為何會去警局作證？）因為
      告訴人一直在找當日有在場的證人，而在場的人都不願意
      出來作證，所以我才於七日為了正義去作證。」等語。
  按核諸證人丙○○○與告訴人、被告間僅係鄰居關係，渠等3
  人間非親非故，且證人丙○○○於本院審理時證述案發時在場
  的人均不願意出來作證，所以伊為了正義才去警局作證等語明
  確，衡情證人丙○○○應無為偏袒告訴人而設詞誣陷被告致身
  涉偽證重罪之情事，其所述堪可採信。且佐以證人乙○○於本
  院審理時證述曾俊華當場有向在場之鄰居說被告罵伊髒話等語
  ，證人陳瑞森於原審中亦證述渠等有聽告訴人之配偶曾俊華說
  被告有用英文罵人等語（詳原審刑事卷第30、31頁訊問筆錄）
  ，及證人陳福河於原審中亦證述當時告訴人之配偶曾俊華轉述
  說被告用「son of bitch」罵人等語等語（詳原審刑事卷第32
  頁），從而，告訴人之夫曾俊華於告訴人未提出告訴之前，即
  當場向鄰居表示被告以髒話辱罵告訴人一情，應堪認定，益徵
  告訴人至警局對被告提出告訴一情，應非事後故意誣陷被告，
  是證人乙○○、曾俊華、曾翔、丙○○○之證詞，堪予採信。
（四）又被告係在證人乙○○住處外以前開言語辱罵告訴人，斯
      時有陳瑞森、陳福河等多位鄰居在場，且附近未到場勸架
      之鄰居亦得聽聞渠等間爭吵之內容，業據證人乙○○、曾
      俊華、曾翔、丙○○○證述在卷，是被告以前開言語辱罵
      告訴人，係處於不特定多數人均得共聞共見之狀態，自已
      達刑法「公然」程度甚明。再被告以英文「son of bitch
      」、「ugly family」罵告訴人，依據社會通念，足以貶
      損他人之名譽，有輕蔑他人、使人難堪之意，顯屬侮辱之
      言語，亦足認定。
（五）辯護意旨以：案發當時被告是「背對」證人丙○○○，且
      證人丙○○○距離現場33公尺，而一般人在爭吵激動時說
      「son of bitch」之速度應不超過1 秒鐘，本件告訴人及
      證人丙○○○均證陳被告只說1 句「son of bitch」，證
      人丙○○○能在33公尺外清楚聽到被告1 秒鐘之內的談話
      內容，顯不合常理，何況原審法官請被告在法庭外用案發
      當時的聲量對距離20公尺之證人丙○○○說話，證人丙○○○無法聽到被告說話的內容，更足以證明證人丙○○○
      於遠在33公尺的距離，根本不可能聽到被告的說內容，況
      於原審請被告以「案發當時的聲量」對證人丙○○○說話
      ，證人丙○○○卻於鈞院94年1月6日審理時證稱：「當時
      因被告用正當音量說話，所以我聽不清楚」云云，顯然不
      實在，而認證人丙○○○證述案發當時有聽到被告罵告訴
      人「son of bitch」等語，顯非可採。惟按證人丙○○○
      於本院審理時已清楚證述案發地是山坡地，即使說話很小
      聲也聽得見，且沒有人願意出來作證，伊為了正義才去警
      局作證等語，詳如詳述，足認證人丙○○○應無偽證之情
      事，況案發地係坐落在郊外之山區，業據證人丙○○○、
      乙○○及被告陳述屬實，並有社區照片一紙附卷足憑（附
      原審刑事卷第49頁），從而，於晚上10時許之山區內，應
      是已夜深人靜，而本件被告與證人乙○○、曾俊華間平日
      相處不睦，亦據證人乙○○、被告供陳在卷，斯時渠等3
      人間之口角激烈，復據證人乙○○、丙○○○證述明確，
      是縱然證人丙○○○距離現場33公尺，然其於陽台外專注
      觀看被告、證人乙○○、曾俊華3 人在吵架，證人丙○○○在處於安靜有迴音之郊區，有清楚聽見被告以上開言語
      辱罵告訴人，符合常理。至原審雖請被告在法庭外用案發
      當時的聲量對距離20公尺之證人丙○○○說話，然法庭外
      出入之人眾多，且人聲吵雜，亦非郊區、夜間，況被告是
      否以當時之音量說話亦有疑義，自不可與案發之時、地及
      爭吵狀況比擬，是證人丙○○○在法庭外距離被告20公尺
      處，雖未聽見被告說話內容，亦不足認其證詞不實在，是
      上揭辯護意旨，委不足採。
（六）再辯護意旨以：證人丙○○○於94年1月6日出庭一開始陳
      述：「當時我在我家陽台，看到告訴人站在他家門口，曾
      俊華在跟陳瑞森在六十一號門口說話」，可證當時陳瑞森
      已經前來勸架，且應該已經發生曾俊華自己向陳瑞森陳述
      說被告有罵人之階段。換言之，證人丙○○○係在告訴人
      指陳被告出言辱罵告訴人之後，才出現在其自家陽台上，
      也就是在告訴人陳述被告有辱罵行為之時間點上根本還未
      到陽台上，根本不可能聽到案發關鍵時間點上告訴人與被
      告之談話內容云云。查證人丙○○○於偵查證述其案發時
      伊在陽台處等語（見偵查卷第17頁），復於本院審理時證
      述伊當時在樓上摺西裝褲，聽到吵架聲就出來陽台看，後
      來聽到被告以上開言詞罵告訴人，伊就下樓等語綦詳，是
      上揭辯護意旨核屬臆測而無根據，不足為採。
（七）又辯護意旨以：倘若證人丙○○○站在距離被告33公尺外
      能聽到被告罵告訴人「son of bitch」這句話，依常理一
      定也能聽到被告在說這句話之前、後，在案發現場究竟是
      何人在說話？說話內容為何？不可能僅聽到這句話，而無
      法陳述其前後情狀。惟證人丙○○○對於辯護人向其詰問
      「你聽到被告講這句話之『前』，聽到何人在說話？說什
      麼？」、「你聽到被告講這句話之『後』，你又聽到何人
      在說話？說什麼？」時，證人丙○○○均無法針對問題回
      答，而係顧左右而言他，可見證人丙○○○心虛不實，亦
      可證證人丙○○○案發當時關鍵時間點並未在現場，根本
      未明確聽到被告有辱罵原告之情，其所為不利被告之陳述
      ，均係虛偽證詞云云。惟按本件距離案發時間已有一年近
      五月之久，而人之記憶往往會隨時間之消逝而漸減，證人
      丙○○○記得案發時之重要情事，而未記得被告辱罵告訴
      人前、後與案情無重要關係之爭吵內容，符合常理，是上
      揭辯護意旨，不足執為被告有利之認定。
（八）另辯護意旨以：(1)證人丙○○○於警訊時陳述：「我知道
      甲○○當時介紹乙○○夫妻買房子不知道賺了他們多少錢
      」、「為了水龍頭甲○○將乙○○的門牌弄壞了，排油煙
      機的事也搞到烏煙瘴氣」、「曾俊華跟五十六號借車位停
      半年之久，有一天甲○○將曾俊華的位置停了，曾俊華沒
      位置就把車子停在六十四號甲○○家旁邊，甲○○竟然打
      電話報警稱有人打架，因為這樣一直積下來，到二十二日
      這天，曾俊華停完車找陳玨嘩理論」，然證人丙○○○於
      鈞院94年1 月6 日審理時證述上揭內容都是聽鄰居陳福河
      陳述而來；(2)證人丙○○○於偵訊時證陳案發當時她在自
      家陽台約距案發現場「10公尺」，於原審則證陳其住家距
      離告訴人家「20公尺」，但實際之距離應為「33公尺」，
      可知證人丙○○○陳述事實誤差甚大，是證人丙○○○之
      證言草率，不具可靠性、可信性云云。查就辯護意旨(1)而
      言，僅係證人丙○○○對於被告、證人乙○○、曾俊華平
      日相處情形之陳述及補充陳述，而與本案無涉；又就辯護
      意旨(2)而言，雖然證人丙○○○陳述其與案發現場之距離
      前後不符，惟證人丙○○○證詞之可信度詳如前述，自難
      徒以誤測距離而全盤推翻其證詞，是上揭辯護意旨，無足
      為採。
（九）至辯護意旨認：告訴人於鈞院94年1月6日審理時證稱：「
      當日是我先生曾俊華與被告爭吵，我與兒子曾翔勸架。」
      等語，又陳福河於警訊時亦證稱：「可能是他兒子（曾翔
      ）誤聽以為甲○○在罵他髒話，我還勸他年輕人火氣不要
      那麼大」等語。可證案發當時除告訴人外，證人曾俊華、
      曾翔亦有與被告發生爭吵，其等立場難免偏頗不具公正性
      ，不足採信。證人丙○○○證述案發當時聽到被告辱罵告
      訴人「son of bitch」、「ugly family 」，而與告訴人
      乙○○於警訊之指述被告辱罵其「son of bitch」不符。
      再者，告訴人於鈞院94年1 月6 日證述：被告只有罵我「
      son of bitch」，被告主要是罵我先生「miserable old
      man 」、「ugly family 」，暫毋論被告無告訴人誣指以
      上辱罵之行為，縱有，依告訴人所述，被罵「ugly famil
      y 」之對象為曾俊華，而非告訴人云云。經查，證人曾俊
      華、曾翔於偵查中經檢察官告以偽證罪之刑責後，仍具結
      作證，是渠等證詞有高度可信性，而辯護人復無從提出其
      他積極證據證明證人曾俊華、曾翔之證詞有顯不可信之情
      況，自難以渠等有與被告發生爭吵，而逕認其等證詞偏頗
      不足採信。又揆之證人乙○○、丙○○○於上揭（一）、
      （三）之證詞，可知被告以英文「ugly family 」辱罵時
      ，證人乙○○、曾俊華、曾翔均在場，而英文「ugly fa
      mily」之意為醜陋、不堪之家庭，而證人乙○○、曾俊華
      、曾翔均為同一家庭成員，足認被告以英文「ugly famil
      y 」辱罵之對象應包括證人乙○○、曾俊華、曾翔，是上
      揭辯護意旨，亦不足採。
（十）至證人陳瑞森、陳福河於警詢、偵查迄原審調查時雖均證
      述不清楚被告與告訴人之爭吵內容等語，然證人陳福河、
      陳瑞森均在現場，焉有不清楚被告與告訴人爭吵內容之理
      ？況證人陳福和於原審中證述：伊很氣警察、檢察官傳喚
      伊作證，才打破告訴人住處之巡邏箱等語（詳原審刑事卷
      第33頁訊問筆錄），且佐以證人陳瑞森、陳福河與被告、
      告訴人間均住在同一社區，堪認證人陳瑞森、陳福河之證
      詞有迴避不實之情事。另證人黃玉蓮於原審審理時證述伊
      語，然證人黃玉蓮於案發當時是在家裡，而非在住家外之
      陽台處，從而，縱證人黃玉蓮未聽見告訴人與被告在爭吵
      ，並不表示在住處陽台之證人丙○○○無法聽見告訴人與
      被告之爭吵內容，是渠等證詞均難為被告有利之認定。從
      而，是本件事證明確，被告犯行堪以認定，應依法論科。
二、核被告甲○○所為，係犯刑法第三百零九條第一項之公然侮
    辱罪。被告於上揭時、地以英文「son of bitch」、「ugly
    family」辱罵告訴人之犯行，係在密切接近之時地實施，侵
    害同一之法益，各行為之獨立性極為薄弱，依一般社會健全
    觀念，在時間差距上，難以強行分開，在刑法評價上，以視
    為數個舉動之接續施行，合為包括之一行為予以評價，較為
    合理，自屬接續犯，而為包括之一罪。告訴人業對被告公然
    侮辱之犯行提出合法告訴，被告以英文「ugly family」辱
    罵之公然侮辱犯行與辱罵「son of bitch」之公然侮辱犯行
    ，屬接續犯而為實質一罪，自為告訴及起訴效力所及，本院
    得一併審判。原審以被告於92年8月22日以英文「son of
    bitch」公然侮辱告訴人之犯行事證明確，依刑法第309條第
    1項、第42條第2項、罰金罰鍰提高標準條例第1條前段、第2
    條等規定，量處被告罰金三千元，並諭知易服勞役之折算標
    準，固非無見，然未及審酌被告於上揭時、地尚有以英文「
    ugly family」辱罵告訴人之公然侮辱犯行，尚有未洽；被
    告上訴空言否認犯行，固無足取，惟原判決既有前開可議之
    處，自應由本院予以撤銷改判。爰審酌被告與告訴人係鄰居
    關係，其犯罪之動機、目的、手段，公然以前揭言語辱罵告
    訴人，對告訴人名譽造成之損害，及犯後未能坦承犯行等一
    切情狀，量處如主文所示之刑，並諭知易服勞役之折算標準
    。
三、被告甲○○公然侮辱部分，原判決未審酌其另有以英文「
    ugly family」辱罵告訴人之犯罪事實，本院裁判之犯罪事
    實已較原判決認定之犯罪事實擴張，雖被告本於單一犯意接
    續以英文辱罵告訴人「son of bitch」、「ugly family」
    之犯行，係在密切接近之時地實施，侵，屬於實質一罪，惟
    實質之犯罪態樣及刑罰輕重已顯有不同，自不受刑事訴訟法
    第370條前段不得諭知較重之刑之限制，併此指明。
據上論斷，應依刑事訴訟法第455 條之1 第1 項、第3 項、第
369 條第1 項前段、第364 條、第299 條第1 項前段，刑法第
309 條第1 項、第41條第1 項前段，罰金罰鍰提高標準條例第1
條前段、第2 條，判決如主文。
本案經檢察官李允煉到庭執行職務
中　　華　　民　　國　　94　　年　　1 　　月　　20　　日
                        臺灣桃園地方法院刑事第一庭
                          審判長法  官  曾  淑  華
                                法  官  楊  晴  翔
                                法  官  黃  梅  淑
上正本證明與原本無異。
本件不得上訴。
                                書記官  魏  里  安
中　　華　　民　　國　　94　　年　　1 　　月　　20　　日
附錄本案論罪科刑法條：
中華民國刑法第309條第1項規定：
公然侮辱人者，處拘役或三百元以下罰金。
